【裁判字號】    95,訴,455
【裁判日期】    970930
【裁判案由】    侵權行為損害賠償
【裁判全文】
臺灣屏東地方法院民事判決               95年度訴字第455號
原      告  己○○
原      告  丙○○○
共      同
訴訟代理人  郭憲章    律師
複代理人    曾慶雲    律師
被      告  財團法人迦樂醫院
法定代理人  戊○○
被      告  乙○○
被      告  甲○○
共      同
訴訟代理人  紀錦隆    律師
            郭寶蓮    律師
上列當事人間請求侵權行為損害賠償事件，本院於民國97年9 月
17日言詞辯論終結，判決如下：
    主  文
原告之訴及假執行之聲請均駁回。
訴訟費用由原告負擔。
    事 實 及 理 由
一、程序事項：(一)按訴狀送達後，原告不得將原訴變更或追加他
    訴，但於擴張或減縮應受判決事項之聲明者，不在此限。民
    事訴訟法第255 條第1 項第3 款定有明文。本件原告原係請
    求被告應連帶給付原告新臺幣（下同）3,414,612 元及自本
    訴狀送達翌日即民國95年10月12日起至清償日止，按年息百
    分之5 計算之利息。嗣於訴訟進行中，減縮本金聲明為被告
    應連帶各給付原告1,672,277.5 元，依前揭說明，應予准許
    。(二)次按當事人死亡者，訴訟程序在有繼承人、遺產管理人
    或其他依法令應續行訴訟之人承受其訴訟以前當然停止；復
    按第168 條至第172 條及前條所定之承受訴訟人，於得為承
    受時，應即為承受之聲明，民事訴訟法第168 條、第175 條
    定有明文。茲本件原告原係丁○○，其起訴後於96年2 月3
    日死亡，原告2 人為其繼承人，渠等於本件準備程序中聲明
    承受訴訟，有死亡證明書、除戶謄本、戶籍謄本、繼承系統
    表附卷可按，經核與前開規定相符，亦應准許。
二、原告主張：丁○○自18歲起即罹患精神病，平日由原告照料
    ，於94年6 月22日將丁○○送往被告財團法人迦樂醫院（下
    稱迦樂醫院）醫療照護。詎料同年6 月24，被告迦樂醫院通
    知丁○○疑似腦中風，對旁人叫喚已無反應，乃轉往國軍高
    雄總醫院治療，進行剖顱手術，清除顱內出血及減壓處理。
    丁○○身上竟發現後腦杓及雙膝內側有挫傷，顯係醫護人員
    被告乙○○（丁○○出現異狀時之醫護人員）、甲○○（丁○○出異狀時之值班人員）毆打所致，縱使醫護人員未毆打
    丁○○，按丁○○之病歷所載，被告乙○○、甲○○已發現
    丁○○有倒立情形，僅將丁○○送保護室而未有適當處置，
    至丁○○顱內出血及身體受傷，且延宕送醫，送至國軍高雄
    總醫院就醫而非就近屏東之醫院，喪失最佳就療期間，致丁○○於96年2 月3 日不治身亡，被告顯然未盡醫療委任契約
    之照護義務，及侵害丁○○及原告之權利，故依民法第528
    條、第535 條、第544 條委任之法律關係，及民法第184 條
    第1 項前段、第188 條第1 項侵權行為法則，訴請就訴訟標
    的擇一審判，請求丁○○所支出之醫療費用11,555元、看護
    費用338,000 元、喪葬費95,000元，丁○○生前因被告照護
    不當，受有痛苦，依民法第195 條第1 項規定，請求撫慰金
    150 萬元，又起訴後丁○○始死亡，依民法第195 條第2 項
    規定，丁○○請求之撫慰金由原告繼承（各75萬元），另原
    告2 人本於民法第194 條規定各自請求撫慰金70萬元，以上
    合計3,344,555 元（計算式：醫療費用11,555元+ 看護費用
    338,000 元+ 喪葬費95,000元+ 丁○○請求之精神撫慰金1,
    500,000 元+ 原告己○○請求之精神撫慰金700,000 元+ 原
    告丙○○○請求之精神撫慰金700,000 元＝3,344,55 5元）
    ，並聲明：被告應連帶各給付原告1,672,277.5 元及自起訴
    狀繕本送達翌日即95年10月12日起至清償日止，按年息百分
    之5 計算之利息；願供擔保請准宣告假執行。
三、被告均以：丁○○傷勢非由醫護人員被告乙○○、甲○○毆
    打所致，經台灣屏東地方法院檢察署94年度偵字第4329號予
    以不起訴確定在案，被告自不負侵權行為責任。丁○○於94
    年6 月22日入住迦樂醫院，於94年6 月23日下午即出現往後
    倒地跌坐之怪異動作情形。經評估後將丁○○轉入保護室保
    護約束，同日晚間11時40分，丁○○出現激躁不安、倒立行
    為，經打針治療，四肢並予以約束。94年6 月24日發現丁○○嗜睡痰音重，疑似腦中風，故轉診至綜合醫院進一步治療
    。是丁○○之看護醫療過程並無疏失，即不負醫療契約債務
    不履行之責任等語置辯，並聲明：原告之訴及假執行之聲請
    均駁回；如受不利判決，願供擔保請准宣告免為假執行。
四、查兩造對下列事項不爭執：
    原告支出之看護費用338,000 元、醫療費用11,555元、喪葬
    費用95,000元。
五、本件爭點所：
    (一)被告是否負有侵權行為責任及契約債務不履行之責任？
    (二)原告得否請求丁○○死亡前之精神慰撫金？
    (三)原告請求慰撫金是否過高？
六、本院就上述爭點(一)判斷如下：
    按因故意或過失，不法侵害他人之權利者，負損害賠償責任
    ；違反保護他人之法律，致生損害於他人者，負損害賠償責
    任，但能證明其行為無過失者，不在此限；數人共同不法侵
    害他人之權利者，連帶負損害賠償責任；受僱人因執行職務
    ，不法侵害他人之權利者，由僱用人與行為人連帶負損害賠
    償責任，民法第184 條第1 項前段、第2 項、第185 條第1
    項前段、第188 條第1 項前段分別著有明文。而民法第188
    條規定之僱用人責任，性質上係代受僱人負責，具有從屬性
    ，須以受僱人成立侵權行為負有損害賠償責任為要件（最高
    法院89年度台上字第1268號判決參照）；共同侵權行為人亦
    須有責任原因之事實，始需負損害賠償責任。又行為人按其
    情節應注意能注意而不注意者，或對於構成侵權行為之事實
    ，雖預見其發生而確信其不發生者，是為過失；而過失之有
    無，應以是否怠於善良管理人之注意以為斷（最高法院19年
    度上字第2746號判例參照）。次按因可歸責於債務人之事由
    ，致為不完全給付者，債權人得依關於給付遲延或給付不能
    之規定行使其權利；因不完全給付而生前項以外之損害者，
    債權人並得請求賠償；受任人因處理委任事務有過失，對於
    委任人應負賠償之責，民法第227 條、第544 條亦分別定有
    明文。而債務人負有依債務本旨為給付之義務，違背債務之
    本旨為給付，即屬不完全給付，為瑕疵之給付，是以債務人
    如主張其已為完全給付，當由其負證明之責，雖債權人於受
    領給付後，以債務人給付不完全為由，請求債務人損害賠償
    ，關於給付不完全之點，應轉由債權人負舉證責任，惟不完
    全給付，非有可歸責於債務人之事由，為債務人免責要件，
    故債務人以不完全給付係因非可歸責於己之事由所致為抗辯
    ，就此仍應由債務人證明之。另按損害損害賠償之債，以有
    損害之發生及有責任原因之事實，並兩者之間，有相當因果
    關係為成立要件。而所謂相當因果關係，係指無此行為，雖
    必不生此結果，但有此行為，按諸一般情形即足生此結果者
    而言；若無此行為，必不生此結果，有此行為，按諸一般情
    形亦不生此結果，即為無相當因果關係。再按當事人主張有
    利於己之事實者，就其事實有舉證之責任，民事訴訟法第
    277 條前段定有明文。原告主張被告負有侵權行為責任及契
    約債務不履行之責任，自應由原告就有侵權行為之事實（被
    告醫護人員毆打丁○○）及契約債務不履行之事實（被告照
    護醫療行為有疏失），負舉證責任，否則即應承受事實真偽
    不明之不利益。經查：
  (一)經本院調閱台灣屏東地方法院檢察署94年度偵字第4329號偵
    查卷證，該卷所附法務部法醫研究所（95）醫鑑字第0406號
    審查鑑定書認為：「由國軍高雄醫院明白記載左枕頂有皮下
    之帽狀腱膜下有血塊5 乘5 公分及左額顳頂區有硬腦膜下腔
    出血，由左額顳區皮膚並無皮下血腫或挫傷痕紀錄等，支持
    左枕頂有皮下之挫傷痕，並造成左額顳區硬腦膜下腔出血之
    對撞傷，此對撞傷型態支持為跌倒時撞擊枕頂部並造成左額
    顳區之硬腦膜下腔出血，綜合丁○○之頭部傷害及顱內出血
    狀態符合對撞傷之特徵，即較支持為跌倒所致」。而丁○○
    於94年6 月22日14時50分送至迦樂醫院治療，而於6 月23日
    中午至下午期間，有多次向後傾倒之行為，且有頭部碰到地
    面之情形，嗣護理人員發現後即通知醫師評估後送進保護室
    拘束丁○○之身體，以避免其再次往後倒地，直至6 月24日
    10時，因有疑似腦中風症狀，遂轉診高雄國軍醫院開刀治療
    ，並無遭人毆打或有情緒失控等情形，此部份事實，亦經承
    辦檢察官訊問證人即迦樂醫院護士溫瓊玉、曾麗卿、吳怡心
    、鍾秋蓮、護佐章國財、黃秀海、陳信佑後證述在卷，且渠
    等所述互核一致，並有迦樂醫院出院病例摘要附卷可佐，應
    可採信。是原告主張被告醫護人員毆打丁○○等情，未提出
    相關文書事證，或其他積極證據以實其說，則按上開舉證責
    任分配，應認原告此部分主張，尚難採取。
  (二)再丁○○於94年6 月24日因狀態不穩定，迦樂醫院亦隨即轉
    診，處理過程尚無疏失等情，亦有屏東縣醫事審議委員會於
    94 年9月5 日第3 次會議記錄在卷可稽，雖該會議結論亦認
    為醫院對病家之保護照顧方面仍應加強，然參酌丁○○係精
    神病患，其行為本較一般人難以照顧，故於其跌倒前，實難
    有何適當之方式得以阻止，而相關之醫師及護理人員亦於丁○○跌倒後，將之拘束身體送進保護室，此一作為亦已為當
    時適當之處理，是本件就丁○○頭部受傷之部份，實難認醫
    療護理人員有何疏失之處。
  (三)又原告主張將丁○○送往國軍高雄總醫院，有延誤病情之虞
    一事，經上開會議商討記錄羅法醫隆仁指稱，丁○○之昏迷
    指數4 分能夠繼續存活一段時日是相當不易，只要6 分以下
    大部分都活不長，能夠活就表示醫療程序非常的好等語（本
    院卷116 頁），可見國軍高雄總醫院對丁○○之急救治療尚
    屬適當，若原告無其他事證證明將丁○○國軍高雄總醫院為
    不適當之醫療程序，送往其他醫療機構將有更適當處置，則
    原告此部分之主張亦無足採。
  (四)綜上，原告於本件言詞辯論終結前，未能證明被告有侵權行
    為之事實及契約債務不履行之事實，即難另被告負損害賠償
    責任。
七、本院既已就上述爭點(一)，認被告不負侵權行為損害賠償責任
    及契約債務不履行之賠償責任，則爭點(二)原告得否請求丁○○死亡前之精神慰撫金？及爭點(三)原告請求慰撫金是否過高
    ？即無庸予以審酌，併此敘明。
八、從而，原告依醫療委任之契約債務不履行之法律關係，及侵
    權行為之法則，訴請被告應連帶各給付原告1,672,277.5 元
    及自起訴狀繕本送達翌日即95年10月12日起至清償日止，按
    年息百分之5 計算之利息，為無理由，應予駁回。又原告既
    已敗訴，其假執行之聲請已失所附麗，併予駁回之。
九、兩造其餘攻擊或防禦方法及舉證，經本院斟酌後，認均不足
    以影響本判決之結果，自無逐一詳予論駁之必要，併此說明
    。
十、據上論結，原告之訴為無理由，依民事訴訟法第78條、第85
    條第1項，判決如主文。
中    華    民    國    97    年    9     月    30    日
                  民事第二庭  審判長法官  張世賢
                              法      官  胡晏彰
                              法      官  羅森德
以上為正本，係照原本作成。
如不服本判決，應於收受送達後20日內向本院提出上訴書狀，其
未表明上訴理由者，應於提出上訴後20日內向本院補提理由書狀
（均須按他造當事人之人數附繕本）。
                              書  記  官  蔣開屏
中    華    民    國    97    年    9     月    30    日


司法院資訊處製作；財團法人民間司法改革基金會備份。
